臺灣臺南地方法院刑事判決　　　　　　　 94年度訴字第941號
公　訴　人　臺灣臺南地方法院檢察署檢察官
被　　　告　丙○○
上列被告因贓物案件，經檢察官提起公訴（94年度偵緝字第1017
號），本院判決如下：
    主  文
丙○○收受贓物，處有期徒刑肆月，如易科罰金，以佰元折算
壹日。
    事  實
一、丙○○明知真實姓名年籍不詳之成年男子所使用之FX8─629
    號重型機車（所有人為乙○○，於民國九十二年七月十九日
    中午十二時許，在臺南市○○路○段五七號新樓醫院前遭竊
    ），係來路不明之贓車，然因受該男子委託，而於九十二年
    七月二十一日，應允代為販售而收受上開贓車。丙○○收受
    後，隨即於當日中午十二時許，與該名男子分騎前開贓車及
    另輛車號不詳之機車，前往臺南縣仁德鄉○○村○○路二巷
    一弄四二號江王美貌所經營之「源勝行」機車資源回收場，
  　，由丙○○與江王美貌洽談買賣事宜，並以新台幣（下同）
    三千元之代價，將前開贓車售予江王美貌（另案審理）。嗣
    因丙○○在機車買入登記卡上，填寫其個人身分證號碼，另
    在車主姓名欄簽寫「陳信成」之姓名（此部分不另為無罪之
    諭知，容後詳述），因而為警循線查獲。
二、案經臺南縣警察局歸仁分局報請臺灣臺南地方法院檢察署檢
    察官偵查起訴。
    理  由
一、訊據被告矢口否認有收受贓物之犯行，辯稱：FX8─629號重
　　型機車是友人「陳信成」拜託伊出面賣車，伊不知道該輛機
  　車是贓車云云。惟查：
  (一)FX8─629號重型機車為乙○○所有，於九十二年七月十九日
    中午十二時許，在臺南市○○路○段五七號新樓醫院前遭竊
    之事實，有證人乙○○於警詢之證述、車輛竊盜車牌失竊資
    料個別查詢報表在卷可參，足認前開車輛確為失竊贓車。
  (二)至於被告雖辯稱不知上開FX8─629號機車是贓車云云，然被
    告於偵查亦曾自承：我曾懷疑機車有問題，因為該車看起來
    不錯，卻賣三千元那麼便宜等語（詳1017號偵卷27頁）。可
    見系爭機車車況既屬良好，以三千元之價格將之出售，確有
    達到使通常一般人均產生合理懷疑的程度。
  (三)況證人江王美貌於本院證稱：當天被告和另外一個人一起來
    ，但從頭到尾都是被告和我接洽，系爭機車賣三千元，一般
    市價約一萬八千元等語（詳本院卷36頁）。本院復參酌系爭
    機車為西元一九九九年出廠，於失竊時僅使用約四年，市價
    尚有三萬五千元等情，業據證人趙寂玲於警詢證述在卷，且
    有車輛竊盜車牌失竊資料個別查詢報表可參。基此，系爭機
    車失竊當時之市價，不論是證人趙寂玲所述之三萬五千元，
    或是江王美貌所估之一萬八千元，均與被告同意出售之三千
    元，價格相去甚遠。
  (四)又系爭機車於失竊當時出廠僅約四年，尚可供騎乘使用，並
    非不堪使用之報廢車輛，惟被告非但以與市價顯不相當之三
    千元出售，更杜撰機車車主為其胞妹，因其正辦理遷移戶口
    而無法提供個人證件之說詞，要求江王美貌隨便估價，當做
    係「肉」（臺語）乙情，亦據證人江王美貌於本院證述甚
    明（詳本院卷37頁）。由被告編撰不實說詞，避不提供機車
    來源證明及個人證件，且急於將可騎乘使用之機車，以與市
    價顯不相當之價格，當作「肉」變價求售等情觀之，足認
    被告對其收受之系爭機車，係來源不明之贓車乙事，確有所
    認識。
  (五)至於被告在本院雖辯稱：和伊一起去賣機車的人叫做「陳信
    成」，機車係「陳信成」騎來的，「陳信成」說老闆娘江王
    美貌認識他，怕老闆娘不向他買車，才要求我去賣車云云。
    惟查：
    1.證人江王美貌於本院證稱：我不認識「陳信成」這個人，
      當天有人與被告一起去，被告在填寫資料時，那個人就站
      在被告旁邊等（詳本院卷35、36頁）。基此，苟被告所稱
      由其出面售車之理由屬實，則與被告一同前去之男子，應
      避免與證人江王美貌碰面，方為合理。然被告與證人江王
      美貌接洽及填寫資料時，該名男子非但從頭到尾均站在被
      告旁邊等候，被告更以該男子叫「陳信成」為由，將「陳
      信成」之姓名填寫在機車買入登記卡上。由被告毫不避諱
      江王美貌知悉上情觀之，其前揭辯解代為出面售車之理由
      ，即難採信。
    2.況本院另質之：在機車買入登記卡上，填寫「新興路三二
      五號」地址何來？被告答以：該地址是案發時「陳信成」
      的居住地，我知道「陳信成」的姓名及住址，賣車前幾天
      ，我還有到新興路三二五號云云。惟警員於案發當天帶同
      江王美貌前往上址查訪結果，該址門牌號碼已改為「臺南
      市○○路三一三巷十四號」，且左右鄰居皆表示該址已一
      年多無人居住等情，有警詢筆錄在卷可參（詳警卷6 頁背
      面）。且佐以被告於偵訊時曾供承：我不知道「陳信成」
      的住址，機車買入登記卡上的住址是我亂寫的等語（詳10
      17號偵卷25頁）。足認被告在本院所稱其填寫的是「陳信
      成」之住址云云，係空言卸責之詞，不足採信。由此益證
      ，被告確知所出售之機車係來路不明的贓車，方胡亂填載
      出賣人資料，以避免查緝。本件被告明知系爭機車為贓車
      ，仍加以收受之犯行事證明確，應依法論科。
二、核被告丙○○所為，係犯刑法第三百四十九條第一項之收受
    贓物罪。又公訴意旨雖認被告與不詳姓名男子（即被告所稱
    之「陳信成」），基於收受贓物之犯意聯絡，共同向另名不
    詳姓名男子收受系爭贓車等語，惟依卷內調查所得之資料，
    僅能認定被告係由其自稱之「陳信成」處收受系爭贓車，尚
    無證據足供認定被告係與「陳信成」基於犯意聯絡，向另名
    不詳男子收受贓車，附此說明。爰審酌被告犯罪之動機、目
    的、手段、所生危害、所得利益，及犯後矢口否認犯行，飾
    詞狡辯，顯然毫無悔意等一切情狀，量處如主文所示之刑，
    並諭知易科罰金之折算標準，以示懲儆。
三、至於公訴意旨另認：被告丙○○在機車買入登記卡之車主姓
    名欄，填寫「陳信成」署名後，持之交予江王美貌而行使之
    ，認被告另涉犯刑法第二百十六條、第二百十條之行為偽造
    私文書罪嫌等語。惟按，如果僅在空白文書之姓名欄，書寫
    他人之姓名，其作用係識別人稱之用，而無簽名或類似與簽
    名有同一效力之行為者，即非刑法第二百十七條所稱之署押
    （最高法院八十年度臺非字第二七七號判決參照）。本件被
    告固自承機車買入登記卡上「陳信成」之姓名，係其本人書
    寫無訛，惟觀諸被告是在「車主姓名」欄位內加以填載，並
    非在「簽章」欄位填寫，再參之證人江王美貌於本院證稱：
    填寫登記卡的目的，主要是要留售車者之姓名資料等語。揆
    諸前揭說明，被告在機車買入登記卡上書寫「陳信成」之姓
    名，應僅作為識別售車者之用，而無簽名之效力，是公訴人
    認被告涉犯行使偽造文書罪嫌，容有誤會。惟公訴人認此部
    分與前揭論罪科刑部分，有牽連犯裁判上一罪關係，爰不另
    為無罪諭知，併附敘明。
據上論斷，應依刑事訴訟法第二百九十九條第一項前段，刑法第
三百四十九條第一項、第四十一條第一項前段，罰金罰鍰提高標
準條例第一條前段、第二條，判決如主文。
本案經檢察官甲○○到庭執行職務
中　　華　　民　　國　　94　　年　　9 　　月　　27　　日
　　　　　　　　　刑事第二庭  審判長法　官　鄭文祺
　　　　　　　　　　　　　　　　　　法　官　陳賢德
　　　　　　　　　　　　　　　　　　法　官　林中如
以上正本證明與原本無異。
如不服本判決，應於收受送達後10日內向本院提出上訴書狀（應
附繕本）。
　　　　　　　　　　　　　　　　　　書記官  馬愛君
中　　華　　民　　國　　94　　年　　9 　　月　　27　　日
附錄法條：
刑法第349條第1項：
收受贓物者，處3年以下有期徒刑、拘役或500元以下罰金。
